臺灣高等法院高雄分院刑事裁定　　　　　94年度毒抗字第43號
抗　告　人　臺灣屏東地方法院檢察署檢察官
被　　　告　甲○○
上列抗告人因聲請被告觀察勒戒案件，不服臺灣屏東地方法院中
華民國94年3 月19日裁定（94年度毒聲字第179 號），提起抗告
，本院裁定如下：
    主  文
抗告駁回。
    理  由
一、按犯毒品危害防制條例第10條之罪，經觀察、勒戒後，認無
    繼續施用毒品之傾向者，應即釋放，並為不起訴之處分，經
    觀察、勒戒執行完畢釋放後，5 年內再犯第10條之罪者，因
    93年1 月9 日修正施行之毒品危害防制條例第23條第2 項規
    定並無如修正前同條例第20條第3 項規定「依前項規定不起
    訴處分或不付審理之裁定後，5 年內再犯第10條之罪，經觀
    察、勒戒後，認有繼續施用毒品之傾向或三犯以上者，應由
    檢察官聲請法院裁定先令入戒治處所施以強制戒治」等再行
    觀察、勒戒之規定，因此，自應由檢察官逕行追訴；5 年後
    再犯同條第 10條之罪者，始應依同條例第20條第3 項、第1
    項之規定，先裁定令入勒戒處所觀察、勒戒。再參以同條例
    第 20條第3 項立法理由謂：『觀察、勒戒或強制戒治後5年
    後再犯者，顯見前所實施之觀察、勒戒或強制戒治已足以遮
    斷其施用毒品之癮，為期自新及協助其斷除毒癮，對此 5年
    後再犯者爰明定仍適用初犯之規定，先經觀察勒戒、強制戒
    治之程序』等語，足見5 年後再犯者，應再適用觀察、勒戒
    程序，係因前所實施之觀察、勒戒或強制戒治已足以遮斷其
    施用毒品之癮，致5 年內未再犯，故再予其自新機會，重啟
    觀察、勒戒程序；如再犯後5 年內復有施用毒品犯行，則依
    前開立法意旨，因之前戒毒程序，並不足以遮斷其施用毒品
    之癮，自無再施以觀察、勒戒之必要，應由檢察官逕行追訴
    。
二、本件原裁定以被告前於88年間因施用毒品案件，經以88年毒
    聲字第989 號裁定送觀察勒戒，認無繼續施用毒品傾向後，
    經臺灣屏東地方法院檢察署檢察官於88年5 月27日以88年偵
    字第3313號為不起訴處分確定，嗣於88年6 月4 日釋放，有
    台灣高等法院被告全國前案紀錄表1 份附卷可按。被告事後
    又於93年5 月間起至94年3 月17日止及92年2 月間起至94年
    3 月26日止，連續施用第一級毒品海洛因及第二級毒品安非
    他命，嗣於94年3 月28日16時30分許在屏東縣三地門鄉青葉
    村光復巷5 之2 號為警查獲之事實，業據被告自白不諱，並
    有臺灣高等法院被告前案紀錄表、搜索扣押筆錄、現場照片
    12幀附卷可稽。惟本件被告係於93年1 月9 日毒品危害防制
    條例修正公布施行後，於93年5 月27日前不起訴處分確定後
    5 年內再度施用第一、二級毒品之情事，被告所為顯與毒品
    危害防制條例第20 條 第3 項、第1 項所定「5 年後再犯毒
    品危害防制條例第10 條 之罪者，應先裁定令入勒戒處所觀
    察、勒戒」之要件不合，自應由檢察官逕行追訴，因認聲請
    人聲請裁定令被告入觀察、勒戒處所施以觀察、勒戒於法不
    合，而駁回聲請人之聲請，依前揭說明，原裁定與法並無不
    合。
三、抗告意旨則以：按連續數行為而犯同一之罪名者，以一罪論
    。又追訴權期間，自犯罪成立之日起算。但犯罪行為有連續
    或繼續之狀態者，自行為終了之日起算。刑法第56條及第80
    條第 2項定有明文。足見連續犯應依最後行為時之時點決定
    其法律之適用，如此始能與追訴權時效之規定相互呼應。本
    件被告自承連續施用第一級毒品及第二級毒品之起始點，雖
    係在初犯觀察、勒戒執行完畢釋放後5 年內再犯，惟其連續
    施用毒品之終了時點，則係在觀察、勒戒完畢釋放後5 年後
    ，依連續犯以行為終了之日為其法律適用之時點之原則，應
    認被告係觀察、勒戒執行完畢釋放後5 年後再犯，而有毒品
    危害防制條例第20條第3 項再予聲請觀察勒戒之適用。
四、經查追訴權時效之規定係為避免國家怠於行使對於行為人之
    刑罰權且由於時間之經過，年久月深，以刑事證據判定犯罪
    之困難性日增，致因而增加錯誤判決之可能性，為了避免此
    種缺陷，而有追訴權時效之設。然毒品危害防制條例所規定
    之觀察、勒戒處分，其立法意旨在幫助施用毒品者戒除毒癮
    ，該處分之性質非為懲戒行為人，而係為消滅受處分人再次
    施用毒品之危險性，目的係在戒除行為人施用毒品身癮及心
    癮之措施；且觀察勒戒係導入一療程觀念，針對受處分人將
    來之危險所為預防、矯治措施之保安處分，以達教化與治療
    之目的。故於觀察、勒戒或強制戒治後5 年後再犯者應再適
    用觀察、勒戒程序，係因前所實施之觀察、勒戒或強制戒治
    已足以遮斷其施用毒品之癮，致5 年內未再犯，故再予其自
    新機會，重啟觀察、勒戒程序；如5 年內復有施用毒品犯行
    ，則依前開立法意旨，因之前戒毒程序，並不足以遮斷其施
    用毒品之癮，自無再施以觀察、勒戒之必要，應由檢察官逕
    行追訴。經核本件被告既於初犯之觀察、勒戒執行完畢釋放
    後5 年內再犯，且參酌首揭修正理由意旨，顯見已無再受保
    安處分之實益，否則不無鼓勵犯罪之嫌，亦使國家刑罰權之
    行使發生不合理之現象；故抗告人執上開理由，指摘原裁定
    不當，為無理由，應予駁回。
五、據上論結，應依刑事訴訟法第412條，裁定如主文。
中　　華　　民　　國　　94　　年　　6 　　月　　21　　日
                  刑事第七庭    審判長法  官  莊飛宗
                                      法  官  黃三友
                                      法  官  黃憲文
以上正本證明與原本無異。
不得再抗告。
中　　華　　民　　國　　94　　年　　6 　　月　　21　　日
　　　　　　　　　　　　　　　　　　　書記官  葉淑華
